【裁判字號】    91,簡,377
【裁判日期】    920501
【裁判案由】    綜合所得稅
【裁判全文】
臺北高等行政法院判決                            九十一年度簡字第三七七號
  原      告  甲○○
  訴訟代理人  丙○○
  被      告  財政部台灣省北區國稅局
  代  表  人  林吉昌（局長）
  訴訟代理人  乙○○
右當事人間因綜合所得稅事件，原告不服財政部中華民國九十一年二月四日台財訴字
第○九○○○七一三○八號訴願決定，提起行政訴訟。本院判決如左：
    主  文
訴願決定及原處分關於剔除原告列報甲○○事務所員工加班費之核定部分均撤銷。
訴訟費用由被告負擔。
    事  實
緣原告為甲○○事務所之負責人，從事代客記帳業務，民國（下同）八十五年度綜合
所得稅結算申報，自行申報執行業務所得為新台幣（下同）二一○、四五九元，案經
被告初查核定為六三六、九一三元，並調查增加租賃所得二四、八四四元，併課其當
年度綜合所得稅，補徵稅額四七、九四二元。原告不服，就執行業務所得及坐落桃園
縣中壢市○○路八十八號十二樓房屋及中壢市○○路三之二號三樓之租賃所得項目，
申請復查，經被告於九十年十月五日以北區國稅法字第九○○四四二九八號復查決定
書准予追減租賃所得一九、二○八元，變更執行業務所得為六三○、九一三元，變更
核定綜合所得總額為一、一五三、三二六元，淨額為五五二、三二六元。惟原告就事
務所之加班費及桃園縣中壢市○○路三之二號三樓之租賃所得部分仍表不服，提起訴
願，遭決定駁回，遂就事務所加班費部分向本院提起行政訴訟。茲摘敘兩造主張之理
由意旨如次：
一原告主張之理由略謂：按因業務需要延時加班發給加班費「應有加班紀錄，以憑認
  定，其未提供加班紀錄或超出勞動基準法第三十二條所訂定之標準部分，仍應按薪
  資支出列帳，並應依規定合併各該員工之薪資所得扣繳稅款。」執行業務所得查核
  辦法第十八條第六款定有明文。本件原處分及訴願決定均引用上開規定，但卻不按
  薪資支出來處理，而全數剔除作為原告之所得。查原告八十五年度列支加班費計二
  四八、五○○元，已依規定將加班紀錄送核，但復查及訴願決定均以未載加班理由
  及提供加班簽到紀錄為理由，全數剔除將此加班費用當作執行業務者之所得，與前
  開規定不合。如果原告即有未提符合原處分自由認定文據之情節，充其量併入該等
  員工之薪資報繳綜合所得稅，並無剔除以後，將此加班費支出當作執業人之所得稅
  的規定，為執行業務所得查核辦法第十八條所明定，被告違法課稅，至為不當。另
  因業務需要延時加班，未超出勞動基準法第三十二條規定部分，得免計入其薪資所
  得，辦理扣繳。故此筆不需計入薪資之支出，以雜費列帳並無不當。被告又稱：「
  ‧‧‧原告既帳載不實且其加班記錄表不正確，是被告依規定予以剔除並無違誤‧
  ‧‧」等語，惟該年度帳冊被告尚未發還，請由其轉送鈞院判定。如果依照被告此
  段文字來判斷，則任何支出都可一筆勾消。請求撤銷訴願決定及原處分關於「加班
  費」不利於原告部分等語。
二被告主張之理由略謂：查原告申報加班費為二四八、五○○元（原告自載為雜費費
  用），被告之中壢稽徵所以未提示加班紀錄，全數予以剔除。復查時原告方補具加
  班記錄表以供查核，惟該加班紀錄表上僅略載有加班時間，並未載明加班工作內容
  ，且原告自承該事務所未設簽到簿、打卡鐘供員工上班簽到或打卡，實無法與其檢
  附之加班紀錄表相互勾稽實際之上班、加班時間，是原告僅以不完整之加班記錄表
  ，何以證明該事務所有加班事實？次查該事務所帳載全年雜費支出二五八、二八八
  元，而記載加班費每月僅有一二、六五○元，全年共計一五一、八○○元，惟原告
  申報加班費用高達二四八、五○○元，且其每月加班費金額亦與其補具之加班紀錄
  表每月合計金額亦不相符，是原告既帳載不實且其加班記錄表不正確，是被告依規
  定予以剔除並無違誤，請予維持。至原告訴稱否准加班費亦應轉列薪資費用等語，
  經查原告既無法證明因業務需要有加班事實及無提供支付加班費之資金流程，其列
  載之加班費，被告實難認定該費用係屬加班費，故無法轉列薪資支出列帳之，原告
  所訴顯無理由，請駁回原告之訴等語。
      理  由
一按「薪資支出：一、‧‧‧六、因業務需要延時加班發給加班費，應有加班紀錄，
  以憑認定；其未提供加班紀錄或超出勞動基準法第三十二條所訂定之標準部分，仍
  應按薪資支出列帳之，並應依規定合併各該員工之薪資所得扣繳稅款。」為執行業
  務所得查核辦法第十八條第六款所明定。又「行政機關就該管行政程序，應於當事
  人有利及不利之情形，一律注意。」行政程序法第九條亦定有明文。
二查原告八十五年度綜合所得稅結算申報，列報其執行業務甲○○事務所員工加班費
  二四八、五００元，分別提出員工馮以倫、馮以仁、馮以明、張貴珍、莊銀香、丙
  ○○等之加班時間、時數表、八十五年一至十二月上開加班人員加班費數額及每月
  加班費總額等帳簿影本附原處分卷為證，加班人員姓名核與卷附薪資表員工姓名相
  符，復有現金支出傳票什費欄（含加班費）之會計科目在卷可憑，縱被告認原告所
  提出之員工加班紀錄不夠完備，依首揭執行業務所得查核辦法第十八條第六款規定
  ，亦應改按薪資支出列帳處理，在被告未能具體證明原告所列報員工加班費為虛假
  前，其以紀錄不夠完備為由核定全數予以剔除，又未予改按薪資支出列帳處理，揆
  諸前述說明，自屬可議。又查本件原告帳載什費係包括交通津貼及加班費，此觀卷
  附原告所提出八十五年一至十二月之現金支出傳票與交通津貼、加班費清冊相互核
  對甚明，故被告答辯理由謂原告帳載不實矛盾，亦有誤會，併此明。
三綜上說明，本件被告剔除原告列報甲○○事務所員工加班費部分所為核定，洵屬可
  議，訴願決定，予以維持，亦嫌疏略，原告執以指摘，非無理由，自應由本院將此
  部分之訴願決定及原處分均予撤銷，由被告另為適法之處分，以昭折服。
四據上論結，本件原告之訴為有理由，依行政訴訟法第二百三十六條、第九十八條第
  三項前段，判決如主文。
中      華      民      國    九十二    年      五      月      一      日
                            臺 北 高 等 行 政 法 院  第 一 庭
                                                     法    官  黃本仁
右為正本係照原本作成。
本件以訴訟事件所涉及之法律見解具有原則性者為限，始得於本判決送達後二十日內
向本院提出上訴狀並表明上訴理由，如已於本判決宣示後送達前提起上訴者，應於判
決送達後二十日內補具上訴理由（均按他造人數附繕本），且經最高行政法院許可後
方得上訴。
中      華      民      國    九十二    年      五      月      二      日
                                                     書 記 官  姚國華


司法院資訊處製作；財團法人民間司法改革基金會備份。
